臺灣高等法院高雄分院刑事判決     99年度上更(二)字第171號
上  訴  人  臺灣高雄地方法院檢察署檢察官
上  訴  人
即  被  告  袁鎮國
選任辯護人  張賜龍律師
            陳靜娟律師
被      告  馬國祥
選任辯護人  吳永發律師
            黃廷維律師
被      告  張麗川
選任辯護人  江信賢律師
            蔡麗珠律師
            曾靖雯律師
上列上訴人等因被告等貪污治罪條例案件，不服臺灣高雄地方法
院97年度訴字第916 號中華民國98年2 月16日第一審判決（起訴
案號：臺灣高雄地方法院檢察署97年度偵字第3406號），提起上
訴，本院判決後，經最高法院第二次發回更審，判決如下：
    主  文
原判決關於馬國祥公務員對於違背職務之行為，收受不正利益，
判決無罪部分，及袁鎮國部分，均撤銷。
馬國祥共同公務員對於職務上之行為，收受不正利益，處有期徒
刑柒年，褫奪公權年。
袁鎮國共同公務員對於職務上之行為，收受不正利益，處有期徒
刑柒年肆月，褫奪公權肆年。
其他上訴（即張麗川部分），駁回。
    事  實
一、馬國祥（綽號「小馬」）係高雄縣政府農業處漁業管理科（
    下稱漁業科）技士，負責辦理以下業務：(一)中芸、汕尾漁港
    各項工程業務，(二)養殖漁業生產區工程主辦，(三)漁港工程設
    計、發包、監造、驗收，(四)其他交辦事項；袁鎮國（綽號「
    國哥」、「阿國」）係漁業科科長，綜理該科業務，負有監
    督、審核其部屬馬國祥承辦業務之責，渠等2 人均係依法令
    服務於地方自治團體而具有法定職務之公務員。張麗川係光
    裕營造有限公司（下稱光裕公司）之負責人；涂德隆（本院
    另案審理中，綽號「涂董」、「涂大哥」）係光裕公司之股
    東兼實際負責人之一，耿裕工程有限公司為其擔任實際負責
    人之另一空殼公司。
二、光裕公司因標得漁業科所主辦之「中芸漁港棧橋碼頭修護工
    程（二）」、「中芸漁港棧橋碼頭及週邊公共設施景觀改造
    第2 期工程」、「興達港情人碼頭─北側道路行人徒步區景
    觀綠美化新建工程」、「中芸漁港加油碼頭修復工程」等4
    工程，為求前述工程進行間不被漁業科承辦人員及主管刁難
    暨完工後能順利驗收、請款，並知悉馬國祥即為「中芸漁港
    棧橋碼頭修護工程（二）」、「中芸漁港棧橋碼頭及週邊公
    共設施景觀改造第2 期工程」、「中芸漁港加油碼頭修復工
    程」等3 工程之主辦人，乃招待馬國祥前往有女陪侍場所喝
    酒飲宴。馬國祥明知涂德隆係光裕公司之實際負責人，亦明
    知光裕公司為求營利，對該科室主辦之工程均有意承攬，且
    該公司於95年6 月15日標得之「中芸漁港棧橋碼頭修護工程
    （二）」已完工，但尚未驗收、請款，猶於光裕公司請求進
    行初驗、複驗期間之96年6 月4 日、8 日，接受涂德隆之招
    待，與同有收受不正利益犯意聯絡之主管袁鎮國共同前往有
    女陪侍、位於高雄市○○區○○路、開封路口之花蝴蝶啤酒
    屋喝酒飲宴，嗣於96年6 月30日「中芸漁港棧橋碼頭修護工
    程（二）」即順利驗收完畢。馬國祥復承同一收受不正利益
    之接續犯意，明知光裕公司於96年9 月7 日標得其承辦之「
    中芸漁港棧橋碼頭及週邊公共設施景觀改造第2 期工程」、
    97年1 月2 日標得其承辦之「中芸漁港加油碼頭修復工程」
    ，及其承辦之「中芸漁港棧橋碼頭及週邊公共設施景觀改造
    第2 期工程」將於97年1 月22日驗收完畢，竟於96年11月9
    日起至97年1 月16日止之「中芸漁港加油碼頭修復工程」、
    「中芸漁港棧橋碼頭及週邊公共設施景觀改造第2 期工程」
    進行期間，以接受涂德隆招待，前往有女陪侍、位於高雄市
    新興區○○○路107 號2 樓之金珊俱樂部消費，以此方式收
    受不正利益，換算總計新臺幣（下同）57398.37元〈其中96
    年11月9 、13、15、20、23、30日，同年12月4 、13、20、
    28日，97年1 月3 、4 、9 、12、16日係與同有收受不正利
    益犯意聯絡之主管袁鎮國一同前往，馬國祥收受不正利益飲
    宴之金額、時間、地點詳如附表甲標示（馬國祥）部分所示
    ，前揭飲宴與前述工程進行之時間表如附表丙所示〉，均由
    涂德隆簽帳後，再由光裕公司或耿裕公司以營業費用核銷支
    付。
三、袁鎮國明知涂德隆係光裕公司之股東兼實際負責人之一，參
    與光裕公司之實際營運，亦明知光裕公司自95年間起先後承
    攬漁業科所主辦之「中芸漁港棧橋碼頭修護工程（二）」、
    「中芸漁港棧橋碼頭及週邊公共設施景觀改造第2 期工程」
    、「興達港情人碼頭─北側道路行人徒步區景觀綠美化新建
    工程」、「中芸漁港加油碼頭修復工程」等4 工程，而袁鎮
    國負責上開工程之督辦、審核，為其職務上之行為，竟基於
    對職務上行為收受不正利益之單一犯意，於該公司95年6 月
    15日標得之「中芸漁港棧橋碼頭修護工程（二）」已完工，
    但尚未驗收、請款之際，猶於光裕公司請求進行初驗、複驗
    期間之96年6 月4 日、8 日，接受涂德隆之招待，與同有收
    受不正利益犯意聯絡之技士馬國祥一同前往有女陪侍之花蝴
    蝶啤酒屋喝酒飲宴，嗣於96年6 月30日「中芸漁港棧橋碼頭
    修護工程（二）」順利驗收完畢後，又於同年7 月13日前往
    花蝴蝶啤酒屋飲宴慶祝。其明知光裕公司於96年9 月7 日標
    得該科主辦之「中芸漁港棧橋碼頭及週邊公共設施景觀改造
    第2 期工程」、96年10月25日標得「興達港情人碼頭─北側
    道路行人徒步區景觀綠美化新建工程」，97年1 月2 日標得
    「中芸漁港加油碼頭修復工程」，及該科主辦之「中芸漁港
    棧橋碼頭及週邊公共設施景觀改造第2 期工程」將於97年1
    月22日驗收完畢，竟於96年9 月22日起至97年1 月16日止之
    「中芸漁港加油碼頭修復工程」、「興達港情人碼頭─北側
    道路行人徒步區景觀綠美化新建工程」、「中芸漁港棧橋碼
    頭及週邊公共設施景觀改造第2 期工程」進行期間，以接受
    涂德隆招待，前往有女陪侍之金珊俱樂部消費，以此方式收
    受不正利益，換算總計122525.04 元〈其中96年11月9 、13
    、15、20、23、30日，同年12月4 、13、20、28日，97年1
    月3 、4 、9 、12、16日係與同有收受不正利益犯意聯絡之
    技士馬國祥一同前往，袁鎮國收受不正利益飲宴之金額、時
    間、地點詳如附表甲所示，前揭飲宴與前述工程進行之時間
    對照表如附表丙所示〉。前述費用均由涂德隆簽帳後，再由
    光裕公司或耿裕公司以營業費用核銷支付。
四、嗣於97年1 月17日，臺灣高雄地方法院檢察署檢察官率同檢
    察事務官持臺灣高雄地方法院所核發之搜索票前往漁業科及
    馬國祥住所等地點執行搜索後，始查悉上情。
五、案經臺灣高雄地方法院檢察署檢察官自動檢舉偵查起訴。
    理  由
壹、證據能力部分：
一、按被告以外之人於偵查中向檢察官所為之陳述，依刑事訴訟
    法第159 條之1 第2 項之規定，原則上為有證據能力之傳聞
    證據，得為證據之使用；除顯有不可信之情況者，始例外否
    定其證據能力。而被告以外之人，包括共同被告（指於一個
    訴訟關係中，同列為被告之人）、共犯、被害人、證人等。
    偵查中檢察官訊問被告以外之共同被告，該共同被告所為之
    陳述，就屬於自己犯罪部分，乃被告之自白範疇；涉及其他
    共同被告犯罪事實者，則屬傳聞證據。本件各證人於偵查中
    經具結向檢察官所為之供述，未曾提及檢察官在偵查時有不
    法取供之情形，在渠等任意陳述之信用性無疑之情況下，其
    證述依法自均具有證據能力。另本案被告3 人以被告身分於
    偵查中接受檢察官詢問，本毋庸具結，其等於偵查中之陳述
    ，查無顯不可信之情況，應認具證據能力。
二、按被告以外之人於審判外之言詞或書面陳述，除法律有規定
    者外，不得作為證據，刑事訴訟法第159 條定有明文。被告
    張麗川之辯護人主張證人馬國祥於審判外之陳述，並無證據
    能力，查証人馬國祥於檢察事務官詢問時，就有關被告張麗
    川犯行之陳述，並無特別可信之情況，亦不符刑事訴訟法第
    159 條之2 有關傳聞例外之規定，故不得作為認定本案被告
    張麗川犯罪事實有無之證據，應無證據能力。
三、按被告之自白，非出於強暴、脅迫、利誘、詐欺、疲勞訊問
    、違法羈押或其他不正之方法，且與事實相符者，得為證據
    ，刑事訴訟法第156 條第1 項定有明文。經查，被告袁鎮國
    就其於附表甲所示時、地接受涂德隆招待，前往有女陪侍之
    場所消費一節，於歷次偵、審中均坦承不諱，且有光裕公司
    支票存根、消費連單、通訊監察譯文等證物可證（詳見實體
    部分之論述），核與事實相符，是其於本院上訴審98年8 月
    5 日審理時，一度辯稱：「自白是因精神恍惚且害怕」云云
    （見本院上訴卷第192 頁），然既未說明其於何時接受詢問
    時，有遭疲勞詢問之情況，於本院審理時，亦不再主張其自
    白係出於疲勞訊問之方法，是其前述所辯應屬無據。再被告
    馬國祥於歷次偵、審中所為不利於己之陳述，經查並非出於
    強暴、脅迫、利誘、詐欺、疲勞訊問、違法羈押或其他不正
    之方法，且有光裕公司支票存根、消費連單、通訊監察譯文
    等證物可證（詳見實體部分之論述），核與事實相符，衡諸
    首揭法規意旨，被告2 人之自白均得採為本案論罪科刑之證
    據。
四、按被告以外之人於審判外向法官所為之陳述，得為證據，刑
    事訴訟法第159 條之1 第1 項定有明文。證人涂德隆、馬國
    祥、張麗川於另案法院詢問時所為之陳述（即臺灣高雄地方
    法院99年度訴字第478 號、本院100 年度上訴字第413 號案
    件），係在法官面前為之，因證人陳述係在法官面前為之，
    不問係其他刑事案件之準備程序、審判期日之陳述，均係在
    任意陳述之信用性已受確定保障之情況下所為，因此該等陳
    述應得作為證據，上揭審判外向法官之陳述，自有證據能力
    。
五、通訊監聽（錄）本質上係搜索扣押之延伸，其取得證據之證
    據能力有無，厥以監聽（錄）之「合法性」作決定。此種監
    聽（錄）取得之證據，雖具有「審判外陳述」之外觀，但並
    不適用供述證據之傳聞排除法則。監聽（錄）取得之證據，
    合法取得之證據所須檢驗者，為證據之「同一性」及「真實
    性」。詳言之，監聽（錄）取得之錄音須與監聽內容一致、
    錄音之譯文須與取得之錄音一致，始符合證據「同一性」之
    要求，又錄音譯文之解讀，須符合原來對話人之意思，始符
    合證據「真實性」之要求，而具備足夠證明力。此種證據因
    係機械操作形成，「同一性」係檢驗機械性能與操作技術，
    「真實性」則係檢驗譯作者之聽寫與理解能力，與傳聞證據
    之檢驗原理，迥不相同，亦即通訊監察之錄音，係利用科技
    產物取得之證據，與供述證據性質不同，是否具備證據能力
    ，端以證據取得是否合法性為定，不適用傳聞排除法則。若
    取得證據之機械性能與操作技術無虞，錄音內容之同一性即
    不成問題，又翻譯者之聽覺及語言之理解若不成問題，譯文
    與錄音之同一性，即無可非議（最高法院97年台上字第3936
    號、3872號判決意旨參照）。本件卷附監聽譯文係經檢察官
    向臺灣高雄地方法院聲請核發通訊監察書（96年雄檢惟致監
    字第882 、992 號、1192、3416號、96年雄檢惟致監續字第
    1237、1411、1553、1776、1554、2705、3046號），均係合
    法之通訊監察，則在通訊監察期間取得上開門號與相關人員
    之錄音，並無違法取證之瑕疵，且被告及渠等之辯護人於本
    院準備程序及審理中，均未表示監聽譯文之內容與監聽錄音
    帶有何不一致之情事，並經檢察官、被告及渠等辯護人於本
    院準備及審判程序同意作為證據，本院審酌亦認適當，故認
    卷附之監聽譯文具有證據能力。
六、按被告以外之人於審判外之陳述雖不符刑事訴訟法第159 條
    之1 至之4 等4 條之規定，而經當事人於審判程序同意作為
    證據，法院審酌該言詞陳述或書面陳述作成時之情況，認為
    適當者，亦得為證據，刑事訴訟法第159 條之5 第1 項定有
    明文。本判決所引下列證據，其原屬於傳聞證據部分，檢察
    官及被告、辯護人均同意作為證據，本院審酌上開證據於作
    成時並無任何不當之情況，認以之作為本案之證據，應屬適
    當，而有證據能力。
七、另其他證據部分，本院於審判期日，依各該證據不同之性質
    ，以提示或告以要旨等法定調查方法逐一調查，並使當事人
    表示意見，本院亦查無法定證據取得禁止或證據使用禁止之
    情形，故認所引用各項證據資料，均具證據之適格。
貳、關於事實之認定：
一、被告袁鎮國部分（即對於職務上之行為，收受不正利益罪）
    ：
    訊據上訴人即被告袁鎮國矢口否認有上開對於職務上行為收
    受不正利益之犯行，辯稱：伊與涂德隆間之飲宴純粹是朋友
    間聚會飲宴，並非基於職務關係而飲宴，伊沒有因職務上之
    行為而收受不正利益；本案工程發包、監工、驗收都是另一
    個單位，發包是秘書處的工程發包中心，監工是看哪家公司
    設計就是那家公司，驗收就是要由我指派人員，每次指派的
    人不同，還要會同政風及主計。我們漁業課沒有負責監工，
    我之前就說監工是設計公司監工。對前審判決附表甲所示之
    飲宴不爭執均有參加，且亦不爭執皆為涂德隆招待，但對前
    審判決附表甲編號1.2.3.4.5.10.11.16.17.20.22.23.25 之
    人數、金額有爭執云云（見本院卷第172-174 頁）。是本案
    所應審酌者為，被告袁鎮國接受涂德隆招待之不正飲宴次數
    及金額為何？其是否因收受之不正利益而為違背職務之行為
    ？經查：
（一）被告袁鎮國對本案4 工程之發包、監工、驗收具有法定職
      務權限
  1.被告袁鎮國對其係漁業科科長，負責科內法定業務督辦及行
    政審核等職務，係依法令服務於地方自治團體而具有法定職
    務權限之公務員，且對漁業科所主辦之「中芸漁港棧橋碼頭
    修護工程（二）」（馬國祥承辦）、「中芸漁港棧橋碼頭及
    週邊公共設施景觀改造第2 期工程」（馬國祥承辦）、「興
    達港情人碼頭─北側道路行人徒步區景觀綠美化新建工程」
    （蔡政凱承辦）、「中芸漁港加油碼頭修復工程」（原由馬
    國祥承辦，自97年1 月18日起由盧平育接辦）之發包、監工
    、驗收均有督辦、審核之職權，業據其於原審自承：「這些
    工程由開始設計一直到施工完畢的相關公文由承辦人員簽核
    上來，都由我審核，包括請款的公文，…這些工程從開始設
    計到施工完畢，除了招標程式由採購科辦理外，其餘都是漁
    業科負責辦理」等語（見原審卷一第224-225 頁），並有高
    雄縣政府97年12月1 日府農漁字第0970260660號函及97年12
    月18日府農漁字第0970307510號函各1 份、高雄縣政府漁業
    科職掌職務內容網頁附卷可稽（見原審卷一第359 、360 、
    418 、419 頁），與其同任職漁業科之技士馬國祥亦證稱：
    「漁業科提供相關資料給得標廠商製作合約書，由我們漁業
    科與得標廠商辦理訂約程式，訂約程式完後就開工、施工，
    照往例一個工程都是由同一個承辦人員從頭到尾承辦，到工
    程整個施工完畢驗收都是同一承辦人員負責，當然包括廠商
    請款部分」等語（見原審卷一第224 頁），足證被告袁鎮國
    於本院準備程序中辯稱發包、監工、驗收都是另一個單位，
    非其職掌云云，顯非實在。是以被告袁鎮國為地方自治團體
    之公務員，且對本案4 工程之發包、監工、驗收具有法定職
    務權限，堪以認定。
  2.高雄縣政府漁業科所主辦之：「中芸漁港棧橋碼頭修復工
    程(二)」，承辦人馬國祥技佐，光裕公司於95年6 月15日得標
    ，96年6 月30日結算驗收。「中芸漁港棧橋碼頭及週邊公
    共設施景觀改造第二期工程」，承辦人馬國祥技佐，光裕公
    司於96年9 月7 日得標，97年1 月22日結算驗收。「興達
    港情人碼頑－北側道路行人徒步區景觀綠美化工程」，原承
    辦人蔡政凱技正，自97年3 月3 日起由蔡俊賢技士接辦，光
    裕公司於96年10月25日得標，97年9 月10日結算驗收。「
    中芸加油碼頑修復工程」，原承辦人馬國祥技佐（自97年1
    月18日起由盧平育技士接辦），預定98年4 月完工，由光裕
    公司於97年1 月2 日得標等情，有高雄縣政府97年12月18日
    府農漁字第0970307510號函1 份附卷可稽（見原審卷一第41
    8 、419 、431-432 頁），被告既為漁業科之主管，對於上
    情自難諉為不知。
（二）被告袁鎮國收受不正利益之金額及次數
  1.被告袁鎮國對其明知涂德隆係光裕公司之股東兼實際負責人
    ，參與光裕公司之實際營運之事實於偵查時供承明確，復於
    原審及本院審理時均不爭執（見96年度他字第8011號卷三第
    26頁、原審卷一第245 頁、本院卷一第74頁），核與同案被
    告即證人張麗川於原審審理時證述情節相符（見原審卷一第
    308 、317 頁）。
  2.被告袁鎮國對其有參與如附表甲編號1-4 所載時間、地點之
    飲宴（即起訴書附表一編號1-3 所載之飲宴），且附表甲編
    號1-4 所載之飲宴費用均為光裕公司所支付等情均不爭執（
    見原審卷一第245 、246 頁、第453 頁背面、本院卷一第17
    2 頁），復有如附表甲編號1-4 證據欄所載之證據（光裕公
    司營業費用、支票存根影本）附卷可憑，但否認飲宴之費用
    為如附表甲編號1-4 所載之金額，辯稱：去消費一人約2 千
    元左右，附表甲編號1-4 所示之飲宴，每次參與人數各是15
    人，而光裕公司營業費用、支票存根影本均是月結，其中包
    括他次飲宴之費用，不應認為均是被告袁鎮國前往消費之支
    出云云（本院卷一第172 頁）。本院審酌全案卷證，認定被
    告袁鎮國收受之不正利益如附表甲所示，茲敘述理由如下：
  (1)附表甲編號1、2部分：
    涂德隆於96年6 月4 日前往花蝴蝶啤酒屋飲宴前，以電話
      邀約被告袁鎮國先至阿麗海產店晚餐，2 人於當日16時20
      分11秒間之對話如下：「涂：晚上那個“黃永裕”說要來
      ？袁：那個“潘仔”約說晚上要去阿麗那裡，跟“小馬”
      （馬國祥）還有“清仔”（即漁業科同事刁壹清）」，晚
      餐後被告袁鎮國於同日21時21分29秒，與1 女子對話，要
      其來「上班」，斯時被告袁鎮國之發話基地台位於高雄市
      新興區○○○路68-5號即花蝴蝶啤酒屋附近等情，有當日
      被告袁鎮國監聽譯文可證（見譯文卷第63頁背面），且證
      人刁壹清亦證稱：「96年6 月4 日有跟被告袁鎮國、涂德
      隆、馬國祥在阿麗海產店，之後到花蝴蝶啤酒屋」等語（
      見96他8011卷三第157 頁），則本院從寬認定於前述電話
      監聽譯文中參與阿麗海產店晚餐之“黃永裕”、“潘仔”
      、“小馬”（馬國祥）、“清仔”（刁壹清）、袁鎮國、
      涂德隆等6 人，於餐後均前往花蝴蝶啤酒屋續攤，是該日
      前往花蝴蝶啤酒屋者即應有6 人。同案被告即證人馬國祥
      於原審審理時，雖證稱：96年6 月4 日去花蝴蝶啤酒屋飲
      宴之人有袁鎮國、刁壹清、涂德隆、馬國祥4 人云云（見
      原審卷一第305 頁），然其作證時已逾飲宴時點2 年，其
      記憶恐有疏誤，故此部分參與飲宴人數之認定，為被告袁
      鎮國利益計，乃以通訊監察譯文為準。
    證人袁鎮國於96年6 月8 日前往花蝴蝶啤酒屋飲宴前，以
      電話與證人即花蝴蝶啤酒屋老闆柯秀枝（人稱「秀子」）
      連絡，2 人於當日20時11分5 秒間之對話如下：「柯：我
      是聽小馬（即馬國祥）說今天要跟“涂大哥”他們來，涂
      大哥沒打給你嗎？…袁：等等沒下雨，我再過去…」等語
      （見譯文卷第64頁），依該電話監聽譯文所示，當日前往
      花蝴蝶啤酒屋飲宴之人應有袁鎮國、涂德隆、馬國祥等3
      人，此核與被告馬國祥於原審審理時稱：「96年6 月8 日
      去花蝴蝶啤酒屋飲宴之人有袁鎮國、涂德隆、馬國祥3 人
      」、於偵查中稱：「（問：提示廠商飲宴記錄通話譯文？
      ）上面參與人員及地點、時間，沒有問題，應該都實在」
      等語（見原審卷一第305 頁、97偵3406卷一第277 頁）相
      符，則附表甲編號2 所載96 年6月8 日參與花蝴蝶啤酒屋
      飲宴之人應有袁鎮國、涂德隆、馬國祥3 人無訛。
    96年6 月4 日及96年6 月8 日2 次飲宴之總費用為6 萬69
      00元，有96年6 月份光裕營造有限公司營業費用（見97偵
      3406卷二第148 頁）、支票存根影本（見97偵3406卷二第
      119 頁）可稽，則被告袁鎮國、馬國祥應分擔之金額各為
      （9 分之2 ）14866.66元。對此被告袁鎮國雖辯稱，前述
      2 日參與飲宴人數各15人，其應分擔之金額為2230元，且
      總費用為6 萬6900元，包括其他非被告袁鎮國參與之飲宴
      ；被告馬國祥於本院否認此部分參與之人數及金額云云，
      但其所稱參與飲宴人數部分與前述通訊監察譯文及馬國祥
      於偵查、原審所述（見97真3406卷一第287 頁、原審卷一
      第31、285 頁）均不相符。又本院查閱證人涂德隆通訊監
      察譯文及扣案耿裕公司支票、信用卡消費明細等證物（見
      譯文卷第115 頁、97 偵3406 卷二第89-94 頁）之結果，
      96年6 月間光裕公司或涂德隆並無其他至花蝴蝶啤酒屋飲
      宴之紀錄，故前述2 日飲宴總費用為6 萬6900元，應堪認
      定，被告2 人前述辯解，與本案事證不合，即難認屬真實
      。
  (2)附表甲編號3部分：
    被告袁鎮國於96年7 月13日前往花蝴蝶啤酒屋飲宴前，以電
    話與證人即花蝴蝶啤酒屋老闆柯秀枝連絡，2 人於當日21時
    1 分14秒間之對話如下：「柯：阿國，不是說今天要來嗎？
    對啊！你那麼猴急幹嘛，我在樓下了，柯：你們一票人還是
    怎樣？袁：6-7 個吧」，另被告袁鎮國於當日21時52分10秒
    間，與姓名不詳男子有如下對話：「袁：副總，你怎麼沒來
    ？我們在這裡等你啊，不詳男子：喔」等語（見譯文卷第68
    頁），依該電話監聽譯文所示，當日前往花蝴蝶啤酒屋飲宴
    之人最多有7 人，加上不詳姓名之「副總」，共有8 人，被
    告袁鎮國主張參與此次飲宴者有15人云云，尚屬無據。
  (3)附表甲編號4部分：
    被告袁鎮國於96年9 月22日前往花蝴蝶啤酒屋飲宴前，有姓
    名年籍不詳男子以電話邀約被告袁鎮國先至高雄市○○路薑
    母鴨晚餐，2 人於當日18時10分48秒間之對話提及“阿蕾仔
    ”、“小馬”（馬國祥）、“阿扁”要來，後被告袁鎮國於
    同日21時43分49秒，與證人柯秀枝對話如下：「（柯：阿國
    ，涂大哥有沒打給你？）袁：有啊。（柯：要不要來？）袁
    ：等等就過去了。（柯：這樣留2 桌給你們喔）」等情，有
    當日被告袁鎮國監聽譯文可證（見譯文卷第69頁背面），則
    本院從寬認定於前述電話監聽譯文中參與薑母鴨店晚餐之“
    阿蕾仔”、“阿扁”、姓名不詳男子、袁鎮國、涂德隆等5
    人，於餐後均前往花蝴蝶啤酒屋續攤，是該日前往花蝴蝶啤
    酒屋者即應有5 人。此核與被告袁鎮國於原審審理時供承：
    「96年9 月22日去花蝴蝶啤酒屋飲宴之人大概也是5 、6 個
    人」等語（見原審卷一第454 頁）相符，應認96年9 月22日
    參與花蝴蝶啤酒屋飲宴之人為5 人；另被告馬國祥否認有前
    往花蝴蝶啤酒屋續攤（見偵六卷第276 、279 、280 頁），
    被告袁鎮國前揭供述亦未提及被告馬國祥有前往花蝴蝶啤酒
    屋續攤，故為被告馬國祥利益計，應認被告馬國祥96年9 月
    22日未前往花蝴蝶啤酒屋飲宴。對此被告袁鎮國於本院審理
    時，改稱，此次參與飲宴人數為15人，其應分擔之金額為88
    40元，且總費用為13萬2600元，包括其他非被告袁鎮國參與
    之飲宴云云，但其所稱參與飲宴人數部分與前述通訊監察譯
    文及其於原審之陳述均不相符，又本院查閱證人涂德隆通訊
    監察譯文及扣案耿裕公司支票、信用卡消費明細等證物（見
    譯文卷第115 頁、97偵3406卷二第89-94 頁）之結果，96年
    9 月間光裕公司或涂德隆並無其他至花蝴蝶啤酒屋飲宴之紀
    錄，故96年9 月22日飲宴費用為13萬2600元，應堪認定，被
    告前述辯解，與本案事證不合，即難認屬真實。
  (4)附表甲編號5部分：
    馬國祥於96年11月9 日收到證人涂德隆之電話邀約，方前
      往位於高雄市○○○路107 號之金珊俱樂部飲宴，2 人於
      當日18時9 分12秒間之對話如下：「（涂：在家啊？）馬
      ：恩。（涂：晚上說9 點？）馬：啥？9 點喔，要去那，
      他call的喔，（涂：我啦，我啦），馬：這樣喔」，之後
      被告袁鎮國於同日19時41分17秒，與被告馬國祥通話如下
      ：「（袁：祥仔喔？）馬：恩（袁：9 點過去那裡知道喔
      ？）馬：喔，好，好」，被告馬國祥嗣於同日21時10分32
      秒，前往金珊俱樂部，因不知詳細地址，乃向金珊俱樂部
      經營者柯秀枝詢問地址，2 人對話如下：「馬：喂，X 姐
      啊，妳家在哪裡啊？（柯：我家？現在店喔，六合二路10
      7 號金珊）馬：喔，（柯：2 樓，在" 過境室" 樓上）」
      等情，有當日被告馬國祥監聽譯文可證（見譯文卷第84頁
      背面），且當日金珊俱樂部之消費聯單、檯表亦記載「3
      人，13000 ，國哥，簽帳」（見97偵3406卷二第152-153
      、247 頁），被告馬國祥於本院準備程序時，亦自承：「
      有參與前審判決附表甲編號5 之飲宴」、於偵查中稱：「
      （問：提示廠商飲宴記錄通話譯文？）上面參與人員及地
      點、時間，沒有問題，應該都實在」等語（見本院卷第14
      9 、175 頁、97偵3406卷一第277 頁），是該日前往金珊
      俱樂部者有3 人，堪可認定。故被告辯稱此次參與飲宴者
      有7 人云云，與本案事證不合，即難認屬真實。
    又由袁鎮國稱：「涂德隆約我去時，通常會隨便約馬國祥
      」、「去金珊俱樂部、花蝴蝶啤酒屋所消費的金錢，如果
      是涂德隆找的，應該都是他付的」等語（見96他8011卷三
      第290 頁、97偵3406卷一第287 頁），金珊俱樂部經營者
      柯秀枝證稱：「如果袁鎮國、馬國祥、涂德隆一起消費，
      大都是涂董在付帳」、「涂董都簽帳，沒有付現金，如果
      寫付現的話，就不是涂董付帳」等語（見96他8011卷三第
      311 頁、原審卷一第392 頁背面），及扣案之96年11月份
      光裕營造有限公司營業費用、支票存根影本（97偵3406卷
      二第151 、123 頁）均足證本次飲宴為光裕公司所支出。
  (5)附表甲編號6至26部分：
    被告袁鎮國於本院審理中，對其有參與附表甲編號5 至26
      所載時間、地點之飲宴（即起訴書附件一所載刷卡、簽帳
      部分之飲宴），各次飲宴之費用均為光裕公司所支付等情
      均不爭執，但主張：附表甲編號10、11之飲宴，參與人數
      各為7 人，編號16、17之飲宴，參與人數各為6 人，編號
      20、22之飲宴，參與人數各為8 人，編號23、25參與人數
      各為7 人云云（見本院卷一第153 、154 頁）。然查證人
      柯秀枝於原審審理時，證稱：「袁鎮國從花蝴蝶啤酒屋時
      就有來消費，後來金珊俱樂部也有來消費；消費聯單上會
      記載消費之日期、金額、人數及客人代號，我們寫在場消
      費客人其中一個人來代表，單據上記載人數4 人，表示到
      場的人共4 人」、「（問：到你們店裡一個人平均消費多
      少錢？）沒有開酒、沒有叫小姐，一個客人最低消費400
      元，如果有叫小姐，一個小姐是700 元…，就是最低消費
      ，如果有叫小姐或開酒的話，另外要給錢」等語（見原審
      卷一第390 頁背面、上訴卷第148 頁背面、150 頁），足
      證花蝴蝶啤酒屋對入內消費之客人以人頭計算最低消費金
      額，則其員工於消費連單上記載之客人人數既為其計算該
      次飲宴每位客人最低消費金額之重要依據，即應無以多計
      少，使該店獲利降低之可能；此外，復有如附表甲編號6
      至26證據欄所載之光裕公司營業費用、支票存根影本、消
      費連單、檯表在卷可按，核與被告袁鎮國於原審對附表甲
      編號6 至26所載各次飲宴之費用及參與人數即如附表甲編
      號6 至26所載之金額及人數之自白（見原審卷一第246 、
      247 頁）相符，則被告袁鎮國就附表甲編號6 至26所載各
      次飲宴應分擔之金額為如附表甲編號6 至26所載，應屬無
      誤。其於本院所主張之前述辯解，與本案事證不合，應非
      實在。
    另證人柯秀枝雖又稱：「（問：有沒有可能一個人去消費
      ，一次就花費1 萬9 千多元？）不可能。（問：有沒有可
      能96年9 月22日起訴書說6 個人去，消費13萬2 千6 百元
      ？）不可能」云云（見上訴卷第148 頁背面），然與本案
      卷附之前述書面事證均不相符，且客人消費金額之多寡因
      當日飲用酒類、食物數量及坐檯小姐之多寡、坐檯時間長
      短而有不同，故縱係客人數少亦有消費金額極高之可能，
      是證人柯秀枝此部分之證詞，當係迴護其熟客即本案被告
      袁鎮國、馬國祥之詞，不足採信。
（三）本案飲宴與被告袁鎮國之職務上行為具有對價關係：
  1.被告袁鎮國身為漁業科科長，負責漁業科所主辦上開「中芸
    漁港棧橋碼頭修護工程（二）」、「中芸漁港棧橋碼頭及週
    邊公共設施景觀改造第2 期工程」、「興達港情人碼頭─北
    側道路行人徒步區景觀綠美化新建工程」、「中芸漁港加油
    碼頭修復工程」之督辦、審核職權，明知光裕公司先後標得
    上開4 項工程，於其職權範圍內負有督辦、審核之責，復明
    知涂德隆係光裕公司之股東兼實際負責人之一，參與光裕公
    司之實際營運，竟仍於上開期間多次密集於附表甲所載之時
    間，接受涂德隆之邀約前往有女陪侍之花蝴蝶啤酒屋及金珊
    俱樂部飲宴，依常理顯非基於單純朋友情誼一般通常之餐敘
    聚會。
  2.再本案附表甲所示之各次飲宴，縱有部分由證人涂德隆之個
    人信用卡刷卡消費，但事後均由其擔任實際負責人之光裕、
    耿裕公司支付等情，並據證人涂德隆證述：「我在外面的花
    用，如果是與公司業務有關，就會拿回光裕公司報帳」、「
    餐飲的帳都是報公司帳」等語（見98偵緝550 號卷第20-21
    頁即本院卷二第46-47 頁、本院100 上訴413 卷第111 頁即
    本院卷二第87頁），證人即光裕公司會計林秀芳證稱：「涂
    德隆的支票、信用卡，都是光裕公司在支出…我印象中是涂
    德隆沒有曾經因為公司幫他繳了應酬費、交際費，而針對該
    筆款項，還款給公司…涂先生在外應酬的支出都是跟我請款
    ，開票是由我這邊開出去，我是開耿裕公司的支票付款」等
    語（見96他8011卷三第130 、134 頁），本案飲宴費用既係
    報公司帳，更足證涂德隆招待被告袁鎮國飲宴，並非基於涂
    德隆個人與被告袁鎮國之私人情誼。
  3.且被告袁鎮國於偵查時亦自承：「是因為我們與光裕公司有
    職務上的往來，所以才會招待我們；涂德隆請我們確實有一
    部分是職務上的關係，他應該也有那個心」等語（見96年度
    他字第8011號卷三第29頁），核與馬國祥稱：「他（涂德隆
    ）是最近才到我們這裡標工程，我們沒有想到標到以後，就
    天天在一起，在一起有時候是小酌，有時候到花蝴蝶那裡去
    ，有小姐坐檯」、「我從涂德隆來標我們工程的時候就開始
    跟涂德隆吃喝進出酒吧俱樂部」、「因為我與袁鎮國都是他
    們投標工程的承辦人員，有職務上的往來，所以涂德隆才會
    請我、袁鎮國」等語（見97聲羈68卷第11頁、96他8011卷三
    第92、56頁）相符，益證光裕公司為求上開4 項工程得以順
    利進行、驗收而宴請被告袁鎮國甚明。
  4.另由本案各工程之時間點觀之：
  (1)證人涂德隆於96年6 月30日「中芸漁港棧橋碼頭修護工程（
    二）」驗收前之同年月4 日、8 日於花蝴蝶啤酒屋宴請被告
    袁鎮國，又於該工程驗收後之請款期間96年7 月13日於花蝴
    蝶啤酒屋宴請被告袁鎮國，對照被告袁鎮國稱：「廠商要製
    作完工表格，由主辦人簽上來，到我再派人去驗收，約要一
    、二個星期，如果是整個複驗完，快的話約要一、二個月，
    慢的話要三、四月」等語（見本院卷二第135 頁），被告袁
    鎮國顯然明知此3 次飲宴期間均為「中芸漁港棧橋碼頭修護
    工程（二）」之驗收、請款期間，竟仍接受證人涂德隆之招
    待，此3 次飲宴（即附表甲編號1-3 ）與「中芸漁港棧橋碼
    頭修護工程（二）」之驗收、請款顯有對價關係，殆無疑義
    。
  (2)被告袁鎮國既明知光裕公司於96年9 月7 日標得該科主辦之
    「中芸漁港棧橋碼頭及週邊公共設施景觀改造第2 期工程」
    ，即於同年月22日起前往花蝴蝶啤酒屋接受證人涂德隆招待
    之飲宴，又該公司於96年10月25日標得「興達港情人碼頭─
    北側道路行人徒步區景觀綠美化新建工程」，97 年1月2 日
    標得「中芸漁港加油碼頭修復工程」，於該3 工程猶在進行
    期間，密集於96年11月9 日起至97年1 月16日，接受涂德隆
    招待，前往有女陪侍之場所消費，該些飲宴（即附表甲編號
    4 至26）與被告袁鎮國就「中芸漁港棧橋碼頭及週邊公共設
    施景觀改造第2 期工程」、「興達港情人碼頭─北側道路行
    人徒步區景觀綠美化新建工程」、「中芸漁港加油碼頭修復
    工程」之進行及日後驗收之督辦、審核職權，有對價關係，
    當無疑義。
  5.又證人涂德隆承攬之本案工程，目前為止都已施作驗收完成
    ，工程施作很好，沒有公務人員有因為驗收放水、品質驗收
    不良，而遭檢調偵辦等情，業據證人涂德隆陳述明確（見本
    院100 上訴413 卷第58頁即本院卷二第67頁），同案被告馬
    國祥亦證稱：「（問：你自己跟袁鎮國都有接受涂德隆的招
    待，在涂德隆的招待你們的過程當中，袁鎮國是否曾經有對
    你所經辦的縣政府的工程，有對你做任何給予方便的指示？
    ）沒有」等語（見上訴卷第186 頁背面-188頁），堪認被告
    袁鎮國並未因光裕公司之招待飲宴而為違背職務之行為。
  6.至縱認被告袁鎮國亦曾於金珊俱樂部飲宴時自行支付過費用
    ，惟對光裕公司為求上開4 項工程得以順利進行、驗收而於
    如附表甲所載之飲宴宴請被告袁鎮國並不生影響。則依附表
    甲所載之飲宴，被告袁鎮國應分擔之金額即為其收受之不正
    利益（各次金額詳如附表甲所載），其所收受之不正利益共
    計122525.04 元。
  綜上所述，被告袁鎮國於本院所辯顯係卸責之詞，不足採信。
  本案罪證明確，被告袁鎮國對職務上行為收受不正利益之犯行
  ，堪以認定。
二、被告馬國祥對於職務上行為，收受不正利益部分部分：
    訊據被告馬國祥否認有違背職務收受不正利益犯行，辯稱：
    伊未將中芸漁港修復工程初稿交付張麗川，張麗川亦沒來拿
    取；伊與涂德隆僅是朋友關係相邀飲宴，伊並未收取不正利
    益云云。經查：
（一）被告馬國祥對本案「中芸漁港棧橋碼頭修護工程（二）」
      、「中芸漁港棧橋碼頭及週邊公共設施景觀改造第2 期工
      程」、「中芸漁港加油碼頭修復工程」等3 工程之發包、
      監工、驗收具有法定職務權限：
      被告馬國祥係高雄縣政府漁業科技士，負責承辦工程之委
      託規劃設計、案件評估、監造、評選、工程發包訂約及預
      算製作等職務，而其為「中芸漁港棧橋碼頭修護工程（二
      ）」、「中芸漁港棧橋碼頭及週邊公共設施景觀改造第2
      期工程」、「中芸漁港加油碼頭修復工程」等3 工程之主
      辦人一節，業據其自白明確（見原審卷一第401 頁），其
      復於原審自承：「漁業科提供相關資料給得標廠商製作合
      約書，由我們漁業科與得標廠商辦理訂約程式，訂約程式
      完後就開工、施工，照往例一個工程都是由同一個承辦人
      員從頭到尾承辦，到工程整個施工完畢驗收都是同一承辦
      人員負責，當然包括廠商請款部分」、於另案審理時稱：
      「我負責合約書的簽訂，合約書制作後，再送簽訂，有發
      包的工程案我就是督導，監造單位（如浩海顧問公司）在
      現場督工，我配合高雄縣政府的抽查小組不定期到現場看
      ，督導工程，開工時候我也要到現場，不定期過去，如果
      廠商按照工程的進度請領款，由他們提出工程請款資料（
      名稱我忘記了），由監造單位確認後，送到高雄縣政府農
      業處漁業管理科給我，我再簽估驗人員，估驗人員由科長
      指派，定期到現場估驗，我陪同去現場估驗，最後廠商向
      監造單位報完工，監造單位審核後，向高雄縣政府農業處
      漁業管理科給我，我依照規定上簽給長官核定，如果監造
      單位有些工程沒有完工，就不可以上簽，必須等到全部完
      工，我才能上簽」等語（見原審卷一第224 頁、臺灣高雄
      地方法院99訴478 卷第212 頁即本院卷二第62頁背面），
      並有高雄縣政府97年12月1 日府農漁字第0970260660號函
      及97年12月18日府農漁字第0970307510號函各1 份、高雄
      縣政府漁業科職掌職務內容網頁附卷可稽（見原審卷一第
      359 、360 、418 、419 頁），足證被告馬國祥於本院準
      備程序中辯稱，驗收不是我云云，顯非實在。被告馬國祥
      為地方自治團體之公務員，且對本案上述3 工程之發包、
      監工、驗收具有法定職務權限，堪以認定。
（二）被告馬國祥收受不正利益之金額及次數：
  1.被告馬國祥對其明知涂德隆係光裕公司之股東兼實際負責人
    ，參與光裕公司之實際營運之事實於原審時供承明確，復於
    本院審理時亦不爭執（見原審卷一第24頁、本院卷第88頁）
    ，核與同案被告即證人張麗川於原審審理時證述情節相符（
    見原審卷一第315 頁）。
  2.被告馬國祥辯稱：僅有參加附表甲編號1 、2 、5 、7 、22
    之飲宴，且前述非證人涂德隆所招待云云（見本院卷一第14
    9 、175 頁）。本院審酌全案卷證，認定被告馬國祥參與之
    不正飲宴如附表甲1 、2 、5-8 、10、12、13、15、18、20
    -22 、24-26 所示，茲敘述理由如下：
  (1)附表甲編號1、2、5部分：
    被告馬國祥於96年6 月4 日、8 日與被告袁鎮國前往花蝴蝶
    啤酒屋飲宴接受證人涂德隆之不正飲宴，另於同年11月9 日
    亦與被告袁鎮國共同前往金珊俱樂部接受證人涂德隆之不正
    飲宴之論述，均詳見前揭一、被告袁鎮國部分(二)1.(1)、(4)部
    分，於茲不再贅敘。
  (2)附表甲編號6-8 、10、12、13、15、18、20-22 、24-26 部
    分：被告馬國祥與被告袁鎮國2 人均有參與此部分之不正飲
    宴，其參與人數金額之認定，均詳見前揭一、被告袁鎮國部
    分(二)1.(5)部分。
  (3)被告馬國祥確有參與此部分之飲宴，且均為光裕公司所招待
    ：
    被告馬國祥於97年1 月17日檢察事務官詢問時供稱：「97
      年1 月4 日金珊俱樂部飲宴是涂先生（按指涂德隆）請的
      」等情（見偵五卷第91頁）；於97年3 月25日檢察官訊問
      時，經檢察官提示起訴書附件一，被告馬國祥當庭圈選起
      訴書附件一編號2 、4 、5 、7 、10、13、15、16、18、
      21、23、24、30、33、36、39、40、42、44、46、48之飲
      宴，表示：「（問：提示廠商飲宴紀錄二份，P279-280）
      上面有劃圈圈部分，是我確認我有接受招待的時間、地點
      」（見偵六卷第27 6頁、第279 頁、第280 頁），雖被告
      馬國祥於原審改稱：「圈選之飲宴，其實部分我沒去，當
      時認為飲宴參加人數有3 、4 個人部分我都有去，所以才
      如此圈選，（問：是否是你自願圈選的？）是，當時我是
      認為這樣」云云（見原審訴一卷第292 頁），於本院又辯
      稱：「僅有參加附表甲編號1 、2 、5 、7 、22之飲宴」
      云云（見本院卷一第149 、175 頁）。惟觀之被告該次圈
      選參加之飲宴，並非起訴書附件一列有參加人數3 、4 個
      人部分，被告馬國祥即圈選伊有參加，顯然被告馬國祥係
      經確認始圈選；且與之同往接受證人涂德隆招待之同案被
      告袁鎮國亦證稱：「我知道這些金額是由光裕公司付帳，
      如果是涂德隆找我去的話，他也會叫馬國祥一起去…對於
      馬國祥親簽確認他有與我及涂德隆一同前往飲宴資料，沒
      有意見，應該是這樣子」等語（見97偵3406卷一第287 頁
      ），核與被告馬國祥於偵查中圈選接受飲宴次數之自白相
      符。再被告馬國祥於本院審理時，改稱其未參加之附表甲
      編號8 、18之飲宴云云，然被告馬國祥於附表甲編號8所
      載之時、地與友人通話，其發話基地台位於高雄市○○○
      路145 號，即在同條路段107 號2 樓金珊俱樂部附近，有
      通訊監察譯文基地台位址可證（見譯文卷第88頁），對照
      前述被告袁鎮國之證詞，足證被告馬國祥當日應同在金珊
      俱樂部飲宴；另附表甲編號18之飲宴，作東之證人涂德隆
      與第三人林昭傑有以下對話：「涂：我們這裡4 、5 個，
      林：誰啊？涂：還有建成、小馬（被告馬國祥）與阿國（
      被告袁鎮國）…」（見譯文卷第117 頁背面），亦顯示被
      告馬國祥確有參與該次飲宴，更足證被告馬國祥事後改稱
      ：參加次數沒如此多次，人數、金額都沒這麼多云云，皆
      係避重就輕之詞，不足採信。準此，被告馬國祥參加附表
      甲編號1 、2 、5-8 、10、12、13、15、18、20 -22、24
      -26 所示之飲宴部分，應可認定。
    另由證人即被告馬國祥之妻王亮月於監聽譯文中亦陳稱：
      馬國祥均將薪資繳回家用等情（見監聽譯文卷第95頁），
      及被告馬國祥並未提出任何支付上開不正飲宴之單據一節
      ，亦足認定本案附表甲所示之飲宴費用皆為光裕公司所支
      付外，尚有附表甲各欄所示之光裕公司營業費用、支票存
      根、消費連單、檯表可證。則依附表甲所載之飲宴，被告
      馬國祥應分擔之金額即為其收受之不正利益〔各次金額詳
      如附表甲標示（馬國祥）部分所載〕，共計57398.37元。
（三）被告馬國祥所參與之附表甲標示（馬國祥）之飲宴與其職
      務上行為具有對價關係：
  1.馬國祥（綽號「小馬」）係高雄縣政府農業處漁業管理科（
    下稱漁業科）技士，負責辦理以下業務：(一)中芸、汕尾漁港
    各項工程業務，(二)養殖漁業生產區工程主辦，(三)漁港工程設
    計、發包、監造、驗收，(四)其他交辦事項，為本案「中芸漁
    港棧橋碼頭修護工程（二）」、「中芸漁港棧橋碼頭及週邊
    公共設施景觀改造第2 期工程」、「中芸漁港加油碼頭修復
    工程」等3 工程之主辦人，明知光裕公司先後標得上開3 項
    工程，於其職權範圍內負有與光裕公司訂約，對工程之進行
    為監工、驗收、請款之責，業如前述，其復明知涂德隆係光
    裕公司之股東兼實際負責人之一，參與光裕公司之實際營運
    ，竟仍於上開期間多次密集於如附表甲所載之時間，接受涂
    德隆之邀約前往有女陪侍之花蝴蝶啤酒屋及金珊俱樂部飲宴
    ，依常理顯非基於單純朋友情誼之一般通常餐敘聚會。且由
    證人即斯時任職高雄縣政府機要秘書之黃福生與被告馬國祥
    配偶王亮月以下對話：「黃：我也是跟他（被告馬國祥）講
    ，若今天沒有辦那種工程，主辦勘驗、驗收、發包，沒有人
    會理你，包商會理你？我也是跟他這樣講，他應該聽懂…，
    王：其實他都知道包商對他好是有目的，但他不忍心拒絕」
    云云（見譯文卷第94頁），且證人黃福生亦於本院證稱：「
    （問：高雄縣政府公務員吃飯後，都會去特種行業續攤？這
    是常態？）這是個人行為，絕大部分縣政府的公務員都是很
    標準的，就是不會去續攤」等語（見本院卷二第97頁），更
    足證公務員與廠商共赴有女陪侍之廠所飲酒作樂，並由廠商
    招待，顯與公務員之職務具有對價關係。
  2.再本案附表甲所示之各次飲宴，縱有部分由證人涂德隆之個
    人信用卡刷卡消費，但事後均由實際負責人為涂德隆之光裕
    或耿裕公司支付等情，並據證人涂德隆、證人即光裕公司會
    計林秀芳證證述明確（詳見前述被告袁鎮國部分(三)2.），本
    案飲宴費用既係報公司帳，更足證涂德隆招待被告馬國祥飲
    宴，並非基於涂德隆個人與被告馬國祥之私人情誼。
  3.且證人袁鎮國於偵查時亦稱：「是因為我們與光裕公司有職
    務上的往來，所以才會招待我們；涂德隆請我們確實有一部
    分是職務上的關係，他應該也有那個心」等語（見96年度他
    字第8011號卷三第29頁），核與被告馬國祥自承：「他（涂
    德隆）是最近才到我們這裡標工程，我們沒有想到標到以後
    ，就天天在一起，在一起有時候是小酌，有時候到花蝴蝶那
    裡去，有小姐坐檯」、「我從涂德隆來標我們工程的時候就
    開始跟涂德隆吃喝進出酒吧俱樂部」、「因為我與袁鎮國都
    是他們投標工程的承辦人員，有職務上的往來，所以涂德隆
    才會請我、袁鎮國」（見97聲羈68卷第11頁、96他8011卷三
    第92、56頁）相符，益證光裕公司為求上開3 項工程得以順
    利進行、驗收、請款而宴請被告馬國祥，被告馬國祥亦明知
    光裕公司招待之飲宴為其職務行為之對價，仍收受之，甚為
    明確，其辯稱本案飲宴係基於與證人涂德隆之多年朋友情誼
    云云，顯非實在。
  4.另由本案各工程之時間點觀之：
  (1)證人涂德隆於96年6 月30日「中芸漁港棧橋碼頭修護工程（
    二）」驗收前之同年月4 日、8 日宴請被告馬國祥，對照證
    人袁鎮國稱：「廠商要製作完工表格，由主辦人簽上來，到
    我再派人去驗收，約要一、二個星期，如果是整個複驗完，
    快的話約要一、二個月，慢的話要三、四月」等語（見本院
    卷二第135 頁），被告馬國祥顯然明知此二次飲宴為「中芸
    漁港棧橋碼頭修護工程（二）」驗收期間，竟仍接受證人涂
    德隆之招待，此二次飲宴（即附表甲編號1 、2 ）與「中芸
    漁港棧橋碼頭修護工程（二）」之驗收，顯有對價關係，殆
    無疑義。
  (2)被告馬國祥明知光裕公司於96年9 月7 日標得其主辦之「中
    芸漁港棧橋碼頭及週邊公共設施景觀改造第2 期工程」，於
    該工程之施作期間至97年1 月22日該工程驗收完畢之期間，
    及該公司於97年1 月2 日標得「中芸漁港加油碼頭修復工程
    」，於該2 工程進行期間，密集於96年11月9 日起至97年1
    月16日，接受涂德隆招待，前往有女陪侍之場所消費，該些
    飲宴（即附表甲編號5-8 、10、12、13、15 、18 、20-22
    、24-26 所示）與就「中芸漁港棧橋碼頭及週邊公共設施景
    觀改造第2 期工程」、「中芸漁港加油碼頭修復工程」之進
    行及日後驗收之督辦職權，有對價關係，當無疑義。
  5.又證人涂德隆承攬之本案工程，目前為止都已施作驗收完成
    ，工程施作很好，沒有公務人員有因為驗收放水、品質驗收
    不良，而遭檢調偵辦等情，業據證人涂德隆陳述明確（見本
    院100 上訴413 卷第58頁即本院卷二第67頁），與被告馬國
    祥所稱：「我承辦的發包工程，沒有估驗不實的情形」等語
    （見臺灣高雄地方法院99訴478 卷第212 頁即本院卷二第62
    頁背面）相符，堪認被告馬國祥並未因光裕公司之招待飲宴
    而為違背職務之行為。
  綜上所述，被告馬國祥於本院所辯顯係卸責之詞，不足採信。
  本案罪證明確，被告馬國祥對職務上行為收受不正利益之犯行
  ，堪以認定。
（四）光裕公司招待之飲宴與被告馬國祥洩密行為無對價關係：
      被告馬國祥固有將「中芸漁港加油碼頭修復工程」初稿資
      料洩密於張麗川，其涉犯洩密罪部分，經原審判處有期徒
      刑8 月，被告馬國祥上訴後，經本院以98年度上訴字第45
      9 號駁回上訴確定，有原審判決及本院上訴審判決可稽（
      見本院卷一第20-35 頁）。然查「中芸漁港加油碼頭修復
      工程」曾於96年12月7 日公告，96年12月21日第一次開標
      ，結果未達法定家數流標；復於96年12月25日再公告，97
      年1 月2 日第2 次開標，始由光裕公司始以底價95.8% 得
      標等情，復有高雄縣政府97年12月1 日府農漁字第097026
      0660號函、97年12月18日府農漁字第0970307510號函各1
      份附卷可稽（見原審卷一第359 、360 、418 、419 頁）
      ，可見被告馬國祥雖有洩密之違背職務行為，但未必會使
      光裕公司因而獲得必定得標之利益，方有前述流標情事。
      再被告馬國祥接受上開不當飲宴之時間，非在96年10月26
      日被告馬國祥打電話告知被告張麗川與涂德隆之相當接近
      時間，斯時光裕公司復無法預見其必可標得「中芸漁港加
      油碼頭修復工程」，光裕公司實無因被告馬國祥之洩密犯
      行而支出本案高額飲宴費用之必要，是本院乃認被告馬國
      祥洩密行為與光裕公司招待之本案飲宴無對價關係。從而
      ，檢察官認被告馬國祥收受不正利益為其違背職務（洩密
      ）之對價，容有誤會。
參、論罪部分：
    被告馬國祥於本案行為時係漁業科技士，負責承辦工程之委
    託規劃設計、工程發包訂約及監工、驗收等職務；被告袁鎮
    國於本案行為時係漁業科科長，負責科內法定業務督辦及行
    政審核等職務，均係依法令服務於地方自治團體而具有法定
    職務權限之公務員。核被告袁鎮國、馬國祥所為，均係犯貪
    污治罪條例第5 條第1 項第3 款之對於職務上之行為，收受
    不正利益罪。被告袁鎮國、馬國祥於96年11月13、15、20、
    23、30日，同年12月4 、13、20、28日，97年1 月3 、4 、
    9 、12、16日同受證人涂德隆之招待，前往有女陪侍之場所
    收受不正利益，渠2 人間復共同對本案工程有監督、審核之
    權（其中被告馬國祥未主辦「興達港情人碼頭- 北側道路行
    人徒步區景觀綠美化新建工程」，應予除外），該2 人顯有
    犯意連絡、行為分擔，應論以共同正犯。按接續犯於犯罪行
    為完畢之前，其各個舉動與該罪之構成要件相符，但行為人
    主觀上係以其各個舉動僅為全部犯罪行為之一部，而客觀上
    ，亦認係實施一個犯罪，是以僅成立一個罪名（最高法院71
    年台上字第2837號判例意旨參照），查被告袁鎮國、馬國祥
    基於擔任高雄縣政府漁業科公務員之職務，於光裕公司工程
    得標後、驗收請款前，多次收受不正利益，其收受不正利益
    期間均於96年6 月以後密接為之，時間上難認有明顯區隔，
    縱每次與宴人數不盡相同，然此僅為陪客人數之不同，尚難
    以此即認被告袁鎮國、馬國祥收受不正利益之主觀犯意即非
    同一，其所為之多次收受不正利益犯行，與不違背職務收受
    不正利益罪之構成要件相符，客觀上，除侵害同一國家法益
    外，多次不正飲宴均由同一證人涂德隆招待，行為人袁鎮國
    、馬國祥主觀上均明知並可預見光裕公司為求營利，將持續
    參與渠等主辦工程之投標，而渠對本案4 工程（被告馬國祥
    為3 個工程）多次收受不正利益之各個舉動顯均為全部犯罪
    行為之一部，認係實施一個犯罪，是應僅成立一個罪名（即
    被告袁鎮國、馬國祥上開多次對於職務上之行為收受不當飲
    宴，均係基於一個整體決意，在具有相當密切時間內為之，
    持續侵害同一之單純法益，依一般社會觀念，僅侵害一國家
    法益，於刑法評價上，宜視為數個舉動之接續施行，以包括
    之一行為予以評價較為合理，各應為接續犯論以一罪）。另
    起訴書認被告馬國祥所為應構成貪污治罪條例第4 條第1 項
    第5 款之違背職務收受不正利益罪，惟本院認其應成立貪污
    治罪條例第5 條第1 項第3 款之對於職務上之行為，收受不
    正利益罪，業如前述，檢察官既已就被告馬國祥收受不正利
    益之事實提起公訴，其所犯之社會基本事實顯屬同一，自應
    由本院依法變更起訴法條予以審判。又被告馬國祥收受附表
    甲標示（馬國祥）部分之不正利益，本院認其並非被告馬國
    祥違背職務洩密之對價，然此為起訴法條變更之問題，無庸
    為不另為無罪之諭知，附此敘明。
肆、撤銷之理由及科刑之部分
一、原審以被告袁鎮國對於職務上之行為收受不正利益，論處被
    告袁鎮國罪刑，並認被告馬國祥被訴違背職務收受不正利益
    部分無罪，固非無見；惟查：
（一）原判決認定被告袁鎮國所參與之附表甲編號1 飲宴，其人
      數共計4 人，附表甲編號1 、2 被告袁鎮國個人收受不正
      利益之金額計為19114.29元，然經本院核對通訊監察譯文
      之結果，參與附表甲編號1 飲宴者應係6 人，則附表甲編
      號1 、2 被告袁鎮國個人收受不正利益之金額應為14866.
      66元。
（二）原判決認定被告袁鎮國所參與之附表甲編號3 飲宴，其人
      數共計6 人，其個人收受不正利益之金額為9400元，然經
      本院核對通訊監察譯文之結果，參與飲宴者應係8 人，則
      附表甲編號3 被告袁鎮國個人收受不正利益之金額應為70
      50元。
（三）原判決認定被告袁鎮國所參與之附表甲編號4 飲宴，其人
      數共計6 人，其收受不正利益之金額為22100 元，然經本
      院核對通訊監察譯文之結果，參與飲宴者應係5 人，則附
      表甲編號4 被告袁鎮國個人收受不正利益之金額應為2652
      0 元。
（四）原判決認被告馬國祥被訴違背職務收受不正利益部分無罪
      ，然查被告馬國祥雖無違背職務行為，但其所收受之不正
      利益顯為其職務上行為之對價，故應論以職務上行為收受
      不正利益罪（詳見上述理由欄貳二、被告馬國祥部分）。
  檢察官上訴意旨以原審對被告袁鎮國量刑過輕，及被告馬國祥
  係犯違背職務收受不正利益罪為由提起上訴，雖無理由；被告
  袁鎮國、馬國祥上訴意旨否認犯罪，均不足取，但原判決關於
  被告袁鎮國、馬國祥部分既有上開可議之處，仍無可維持，自
  應將原判決關於袁鎮國、馬國祥部分，予以撤銷改判。
二、爰審酌被告馬國祥、袁鎮國均身為公務人員，本應恪遵法令
    ，廉潔自持，渠等2 人對於職務上之行為收受不正利益，敗
    壞官箴，破壞國家形象，然念及渠等所收受不正利益均尚非
    巨大，及渠等犯後未全然坦承犯行之態度等一切情狀，分別
    量處如主文第2 項、第3 項所示之刑，並均依法諭知褫奪公
    權如主文第2 項、第3 項所示之期間。又按貪污治罪條例第
    10條規定應予追繳者，以被告貪污所得之財物為限，而「不
    正利益」既無明文規定，自不能包括在內，業據最高法院74
    年度台上字第1355號、79年度台上字第4419號判例揭櫫明確
    ，故被告袁鎮國、馬國祥所獲取之不正利益不予追繳，附此
    敘明。
伍、被告袁鎮國、馬國祥不另為無罪諭知部分：
一、公訴意旨另以：
（一）被告袁鎮國承辦上開5 項工程之督辦、審核，係其職務上
      之行為，竟基於職務上收受不正利益之犯意，收受如起訴
      書附表一及附件一之不正飲宴消費，96年6 月1 萬9114.2
      9 元、96年7 月1 萬4100元、96年9 月6 萬6300元、96年
      11月9 日之後12萬4161.71 元，共計223676元。除上開本
      院認定有罪部分（122525.04 元）外，其餘部分亦涉犯貪
      污治罪條例第5 條第1 項第3 款對於職務上之行為收受不
      正利益之罪嫌。
（二）被告馬國祥承辦上開「中芸漁港加油碼頭修復工程」，基
      於違背職務收受不正利益之犯意，收受如起訴書附表一及
      附件一之不正飲宴，96年6 月1 萬9114.29 元、96年11月
      9 日之後7 萬5828.37 元，合計9 萬4942.66 元，除上開
      本院變更法條認定職務上收受不正利益有罪部分（57398.
      37元）外，其餘部分檢察官認涉犯同條例第4 條第1 項第
      3 款之違背職務收受不正利益罪嫌云云。
二、訊據被告袁鎮國、馬國祥均堅決否認有此等部分被訴之犯行
    ，被告袁鎮國辯稱：伊有參與附表乙1-25所載之飲宴，但消
    費之費用均係伊以現金支付，並非涂德隆支付，伊未收受不
    正利益等語；被告馬國祥辯稱：其參與之飲宴之消費，並非
    全部由涂德隆支付，有時是由我支付云云。經查，被告袁鎮
    國對其有參與附表乙編號1-25所載時間、地點之飲宴（附表
    乙編號1-25即起訴書附件一所載付現金部分之飲宴），及其
    各次飲宴之費用及參與人數如附表乙所載之金額及人數等情
    均不爭執（見原審卷一第246 、247 頁）；被告馬國祥有參
    與附表乙標示「馬國祥」部分之飲宴，固均不否認。惟查：
（一）證人柯秀枝於原審審理時證稱：「我是花蝴蝶啤酒屋及金
      珊俱樂部之負責人，消費聯單上蓋簽帳，是表示客人未付
      現，有時候他們自己會來繳，有時候我們會去收帳；涂德
      隆來店內消費都是簽帳，他從來不付現金，如果付現金就
      不是涂德隆付帳；消費連單上寫國哥現金是國哥（袁鎮國
      ）付帳」等語（見原審卷一第390 頁至393 頁背面），而
      附表乙編號1-25證據欄所載各次飲宴之消費連單上均有「
      現金」之記載，有附表乙編號1-25證據欄所載之消費連單
      在卷可按，則附表乙編號1-25所載各次飲宴之費用尚難認
      係涂德隆所支付，且消費聯單或檯表僅能證明消費之費用
      、參與人數及付款方式，亦無法以此即推認係涂德隆支付
      飲宴之費用。又被告袁鎮國於偵查時雖供稱：「在花蝴蝶
      啤酒屋及金珊俱樂部飲宴之費用，大多是由涂德隆付款」
      等語（見96年度他字第8011號卷三第28頁、97年度偵字第
      3406號卷一第290 頁），惟此所指大多是由涂德隆付款，
      究係那幾次之飲宴費用亦無法確認，故亦難以被告袁鎮國
      於偵查時之上開供述，即遽以推認附表乙編號1-25所載之
      飲宴費用亦為涂德隆所支付，則附表乙編號1-25所載之各
      次飲宴費用既無法證明係涂德隆所支付，即難認被告袁鎮
      國就附表乙所載之飲宴、被告馬國祥就附表乙承認參與飲
      宴部分（即附表乙編號1 、6 、8 、11、17、24部分）有
      收受光裕公司之不正利益；又起訴書附表一編號1 （即本
      判決附表甲編號1 、2 ）所載不正利益金額逾14866.66元
      部分難認被告袁鎮國、馬國祥有何收受不正利益之情事，
      及起訴書附表一編號2 （即本判決附表甲編號3 ）所載不
      正利益金額逾7050元部分、起訴書附表一編號3 （即本判
      決附表甲編號4 ）所載不正利益金額逾26520 元部分，亦
      難認被告袁鎮國有何收受不正利益之情事。
（二）至於漁業科所主辦之「蚵子寮漁港突堤碼頭修復工程」，
      雖係光裕公司標得之工程，但該工程於96年4 月10日業已
      完工結算驗收完畢，而起訴書附表一及附件一所載之飲宴
      時間係自96年6 月4 日起至97年1 月16日止，均在「蚵子
      寮漁港突堤碼頭修復工程」完工結算驗收完畢之後，故尚
      難認起訴書附表一及附件一所載之飲宴與「蚵子寮漁港突
      堤碼頭修復工程」有何關連而有對價關係，難認被告袁鎮
      國係因督辦、審核「蚵子寮漁港突堤碼頭修復工程」而參
      與起訴書附表一及附件一所載之飲宴收受不正利益。
（三）另被告馬國祥於起訴書附件一編號23（即本判決附表乙編
      號26）96年12月11日之消費，依該次消費之檯表（見偵七
      卷第276 頁）雖列有簽帳9 檯（按每檯700 元），但並無
      證據證明光裕公司或涂德隆有此筆款項之支出（見偵七卷
      第91頁至第293 頁相關之資料），故亦難認被告馬國祥有
      收受光裕公司不正利益。
  此外，本院復查無其他積極證據足資證明被告袁鎮國、馬國祥
  有此部分被訴之犯行，惟公訴人認此部分與被告袁鎮國、馬國
  祥前揭論罪科刑部分為單純一罪之關係，爰均不另為無罪之諭
  知。
陸、上訴駁回部分（即被告張麗川行賄無罪）：
一、公訴意旨另以：被告張麗川、涂德隆（由本院另案審理）2
    人明知馬國祥係漁業科主辦中芸漁港修復工程之承辦人，負
    有上開承辦職務之責。詎被告張麗川、涂德隆為利光裕公司
    於採購科進行上開工程招標前獲取關於上開工程應秘密之文
    書以便提前備標，竟共同基於行賄馬國祥之犯意聯絡，由涂
    德隆出面，於【附表一，除編號4 外】、【附件一】（自96
    年6 月4 日至97年1 月16日，起訴書誤載為97年1 月18日）
    ，招待馬國祥前往有女陪侍場所喝酒飲宴。馬國祥明知上開
    中芸漁港修復工程初稿係其職務上應秘密之文書，然為免相
    關廠商入漁業科取閱文件易啟人疑竇，故意不進入辦公室並
    另與涂德隆聚會以掩人耳目，待被告張麗川入漁業科，被告
    張麗川隨即將上開初稿取走，因認被告張麗川涉犯同條例第
    11條第1 項之對於公務員違背職務行為交付不正利益罪嫌云
    云。
二、按犯罪事實應依證據認定，無證據不得認定犯罪事實；不能
    證明被告犯罪者，應諭知無罪之判決，刑事訴訟法第154 條
    第2 項、第301 條第1 項分別定有明文。又事實之認定，應
    憑證據，如未能發現相當證據，或證據不足以證明，自不能
    以推測或擬制之方法，為裁判基礎；且認定不利於被告之事
    實須依積極證據，苟積極證據不足為不利於被告事實之認定
    時，即應為有利於被告之認定；另認定犯罪事實所憑之證據
    ，雖不以直接證據為限，間接證據亦包括在內，然而無論直
    接證據或間接證據，其為訴訟上之證明，須於通常一般之人
    均不致有所懷疑，而得確信其為真實之程度者，始得據為有
    罪之認定，倘其證明尚未達到此一程度，而有合理之懷疑存
    在，無從使事實審法院得為有罪之確信時，即應由法院為諭
    知被告無罪之判決（最高法院40年台上字第86號、30年上字
    第816 號、76年台上字第49 86 號判例意旨參照）。
三、公訴意旨認被告張麗川涉犯上開罪嫌，係以證人馬國祥於偵
    查時之供述及證述、證人游禎欣、李美莉、柯秀枝、何宛怡
    、林秀芳之證述及行政院公共工程委員會97年3 月27日工程
    企字第09700108340 號函文、漁業科扣案相關工程卷宗、譯
    文所顯示之飲宴紀錄、金珊俱樂部之檯表與消費連單、光裕
    公司競得漁業科所主辦工程標案相關資料、被告馬國祥與被
    告張麗川及涂德隆於96年10月26日上午11時54分41秒之通聯
    譯文、耿裕公司第一銀行支票存根、工商支票登記、涂德隆
    信用卡繳款通知書、光裕公司營業費用、臺灣新光商業銀行
    存摺正本及影本、第一商業銀行銀行存摺正本各1 份為其主
    要論據。經查：
  1.被告馬國祥於96年10月26日在其所承辦之「中芸漁港加油碼
    頭修復工程」尚未移送採購科辦理招標前，即將浩海公司對
    於「中芸漁港加油碼頭修復工程」初稿及相關資料置其辦公
    桌上，並由被告張麗川利用其漁業科辦公室午休時間將上開
    浩海公司之「中芸漁港加油碼頭修復工程」初稿及相關資料
    取走，業經原審認定明確，故被告馬國祥否認曾將「中芸漁
    港加油碼頭工程」初稿交付光裕公司，委無可採，業據本院
    98年度上訴字第459 號判決認定明確。惟由被告馬國祥與涂
    德隆96年10月26日當日中午11時51分之監聽譯文內容（見譯
    文卷第75-93 頁）可知馬國祥與涂德隆當日通話時間已近午
    餐時間，故其2 人基於多年朋友之情誼，而邀約共進午餐，
    亦屬人情之常，且該次午餐2 人僅花費2 、3 百元，業據證
    人涂德隆證述明確（見本院卷二第68頁），故此僅足以證明
    被告馬國祥當日有洩漏職務上應祕密之事項，尚難憑此即推
    認其赴涂德隆當日午餐之邀約，而受有不法利益之意圖，及
    被告張麗川有以該次午餐（四川牛肉麵）行賄被告馬國祥之
    犯意，合先敘明。
  2.被告馬國祥接受本案不當飲宴之時間，復非在96年10月26日
    被告馬國祥打電話告知被告張麗川與涂德隆之相當接近時間
    ，斯時光裕公司復無法預見其必可標得「中芸漁港加油碼頭
    修復工程」，光裕公司實無因被告馬國祥之洩密犯行而支出
    附表甲馬國祥部分所示之高額飲宴費用之必要。
  3.本件公訴人所起訴之不正之飲宴與被告馬國祥將職務上應秘
    密之「中芸漁港加油碼頭工程」初稿交付光裕公司間，既無
    法證明有何對價關係，被告馬國祥不構成違背職務收受不正
    利益罪，業如前述，則基於貪污罪之行、收賄者間對向關係
    之理論，亦應為被告張麗川無罪諭知。又被告張麗川行為後
    ，貪污治罪條例於100 年6 月29日增列第11條第2 項對公務
    員不違背職務行為行賄罪，惟依刑法第1 條罪刑法定主義、
    第2 條第1 項前段從就從輕主義之規定，被告張麗川自無現
    行貪污治罪條例第11條第2 項對公務員不違背職務行為行賄
    罪之適用，附此敘明。
  4.原審因以公訴意旨既不能證明被告張麗川犯違背職務交付不
    正利益罪，而對其為無罪之諭知，核無違誤；檢察官上訴意
    旨，猶執前詞，指摘原判決關於被告張麗川部分判決不當，
    為無理由，應予駁回。
柒、被告馬國祥交付國防以外應秘密文書罪部分，業經本院判決
    有罪確定並送執行完畢在案，自非本案審理範圍，附此敘明
    。
據上論斷，應依刑事訴訟法第369 條第1 項前段、第364 條、第
299 條第1 項前段，貪污治罪條例第2 條、第5 條第1 項第3 款
、第17條，刑法第11條、第28條、第37條第2 項，判決如主文。
本案經檢察官高碧霞到庭執行職務。
中    華    民    國    100   年    10    月    5     日
                    刑事第六庭  審判長法  官  翁慶珍
                                      法  官  孫啟強
                                      法  官  石家禎
以上正本證明與原本無異。
如不服本判決應於收受本判決後10日內向本院提出上訴書狀，其
未敘述上訴理由者，並得於提起上訴後10日內向本院補提理由書
狀（均須按他造當事人之人數附繕本）「切勿逕送上級法院」。
中    華    民    國   100    年    10    月    5     日
                                      書記官  黃月瞳
附錄本判決論罪之法條：
貪污治罪條例第5 條
有下列行為之一者，處7 年以上有期徒刑，得併科新臺幣6 千萬
元以下罰金：
一  意圖得利，擅提或截留公款或違背法令收募稅捐或公債者。
二  利用職務上之機會，詐取財物者。
三  對於職務上之行為，要求、期約或收受賄賂或其他不正利益
    者。
前項第1 款及第2 款之未遂犯罰之。
附表甲
┌─┬──────┬──────┬───────┬──────┬─────────┬────────────┐
│編│  日    期  │  地    點  │  人      數  │ 總  費  用 │袁鎮國收受不正利益│  證                據  │
│號│            │            │              │(新台幣/ 元)│金額(新台幣/元)   │                        │
├─┼──────┼──────┼───────┼──────┼─────────┼────────────┤
│1 │96年6 月4 日│花蝴蝶啤酒屋│6 人          │            │                  │1.96年6 月份光裕營造有限│
│  │            │            │（袁鎮國、馬國│            │                  │  公司營業費用（97偵3406│
│  │            │            │祥、刁壹清、涂│            │                  │  （二）第148 頁）      │
│  │            │            │德隆、黃永裕、│            │                  │2.支票存根影本（97偵3406│
│  │            │            │潘仔）        │            │                  │  （二）第119 頁）      │
├─┼──────┼──────┼───────┤    66,900  │     14,866.66    │3.96年6 月4 日通訊監察譯│
│2 │96年6 月8 日│同上        │3 人          │            │                  │  文（譯文卷第63頁背面）│
│  │            │            │（袁鎮國、馬國│            │                  │4.96年6 月8 日通訊監察譯│
│  │            │            │祥、涂德隆）  │            │                  │  文（譯文卷第64頁）    │
├─┼──────┼──────┼───────┼──────┼─────────┼────────────┤
│3 │96年7 月13日│同上        │8 人          │    56,400  │      7,050       │1.96年7 月份光裕營造有限│
│  │            │            │              │            │                  │  公司營業費用（97偵3406│
│  │            │            │              │            │                  │  （二）第149頁）       │
│  │            │            │              │            │                  │2.支票存根影本（97偵3406│
│  │            │            │              │            │                  │  （二）第120 頁）      │
│  │            │            │              │            │                  │3.日帳表（同上卷第43頁）│
│  │            │            │              │            │                  │4.通訊監察譯文（譯文卷第│
│  │            │            │              │            │                  │  68頁）                │
├─┼──────┼──────┼───────┼──────┼─────────┼────────────┤
│4 │96年9 月22日│同上        │5 人          │   132,600  │     26,520       │1.96年9 月份光裕營造有限│
│  │            │            │              │            │                  │  公司營業費用（97偵3406│
│  │            │            │              │            │                  │  （二）第150 頁）      │
│  │            │            │              │            │                  │2.支票存根影本（97偵3406│
│  │            │            │              │            │                  │  （二）第121 頁）      │
│  │            │            │              │            │                  │3.證人馬國祥證述（偵六卷│
│  │            │            │              │            │                  │  第276 頁）            │
│  │            │            │              │            │                  │4.96年9 月22日通訊監察譯│
│  │            │            │              │            │                  │  文（譯文卷            │
│  │            │            │              │            │                  │  第69頁）              │
├─┼──────┼──────┼───────┼──────┼─────────┼────────────┤
│5 │96年11月9 日│金珊俱樂部  │3 人          │    13,000  │      4,333.33    │1.96年11月份光裕營造有限│
│  │            │            │（袁鎮國、馬國│            │                  │  公司營業費用（97偵3406│
│  │            │            │祥、涂德隆）  │            │                  │  （二）第151 頁）      │
│  │            │            │              │            │                  │2.支票存根影本（97偵3406│
│  │            │            │              │            │                  │  （二）第123 頁）      │
│  │            │            │              │            │                  │3.消費連單、檯表（97偵34│
│  │            │            │              │            │                  │  06（二）第152 至153 頁│
│  │            │            │              │            │                  │  、第247 頁）          │
│  │            │            │              │            │                  │4.被告馬國祥本院自白（本│
│  │            │            │              │            │                  │  院卷一第149 、175頁 ）│
│  │            │            │              │            │                  │5.96年11月9 日通訊監察譯│
│  │            │            │              │            │                  │  文（譯文卷第84頁背面）│
├─┼──────┼──────┼───────┼──────┼─────────┼────────────┤
│6 │96年11月13日│同上        │5 人          │    14,600  │      2,920       │消費連單、檯表（97偵3406│
│  │            │            │（馬國祥）    │            │                  │（二）第158 至159 頁、第│
│  │            │            │              │            │                  │251 頁）                │
├─┼──────┼──────┼───────┼──────┼─────────┼────────────┤
│7 │96年11月15日│同上        │9 人          │    23,200  │      2,577.78    │消費連單、檯表（97偵3406│
│  │            │            │（馬國祥）    │            │                  │（二）第160 至161 頁、第│
│  │            │            │              │            │                  │253 頁）                │
├─┼──────┼──────┼───────┼──────┼─────────┼────────────┤
│8 │96年11月20日│同上        │4 人          │     6,200  │      1,550       │消費連單、檯表（97偵3406│
│  │            │            │（馬國祥）    │            │                  │（二）第164 至165 頁、第│
│  │            │            │              │            │                  │258 頁）                │
│  │            │            │              │            │                  │馬國祥當日凌晨發話基地台│
│  │            │            │              │            │                  │（譯文卷第88頁）        │
├─┼──────┼──────┼───────┼──────┼─────────┼────────────┤
│9 │96年11月21日│同上        │5 人          │    12,700  │      2,540       │消費連單、檯表（97偵3406│
│  │            │            │              │            │                  │（二）第166 至167 頁、第│
│  │            │            │              │            │                  │258 頁）                │
├─┼──────┼──────┼───────┼──────┼─────────┼────────────┤
│10│96年11月23日│同上        │3 人          │    14,100  │      4,700       │1.96年11月份光裕營造有限│
│  │            │            │（馬國祥）    │            │                  │  公司營業費用（97偵3406│
│  │            │            │              │            │                  │  （二）第151 頁）      │
│  │            │            │              │            │                  │2.支票存根影本（97偵3406│
│  │            │            │              │            │                  │  （二）第123 頁）      │
│  │            │            │              │            │                  │3.消費連單、檯表（97偵34│
│  │            │            │              │            │                  │  06（二）第170 至171 頁│
│  │            │            │              │            │                  │  、第261 頁）          │
├─┼──────┼──────┼───────┼──────┼─────────┼────────────┤
│11│96年11月26日│同上        │4 人          │    13,400  │      3,350       │消費連單、檯表（97偵3406│
│  │            │            │              │            │                  │（二）第174 至175 頁、第│
│  │            │            │              │            │                  │264 頁）                │
├─┼──────┼──────┼───────┼──────┼─────────┼────────────┤
│12│96年11月30日│同上        │7 人          │    12,700  │      1,814.29    │消費連單、檯表（97偵3406│
│  │            │            │（馬國祥）    │            │                  │（二）第182 至183 頁、第│
│  │            │            │              │            │                  │267 頁）                │
├─┼──────┼──────┼───────┼──────┼─────────┼────────────┤
│13│96年12月4 日│同上        │6 人          │    15,700  │      2,616.67    │消費聯單、檯表（97偵3406│
│  │            │            │（馬國祥）    │            │                  │（二）第186 至187 頁、第│
│  │            │            │              │            │                  │268 頁）                │
├─┼──────┼──────┼───────┼──────┼─────────┼────────────┤
│14│96年12月8 日│同上        │1 人          │     2,000  │      2,000       │消費聯單、檯表（97偵3406│
│  │            │            │              │            │                  │（二）第190 至191 頁、第│
│  │            │            │              │            │                  │273 頁）                │
├─┼──────┼──────┼───────┼──────┼─────────┼────────────┤
│15│96年12月13日│同上        │5 人          │     8,000  │      1,600       │消費聯單、檯表（97偵3406│
│  │            │            │（馬國祥）    │            │                  │（二）第196 至197 頁、第│
│  │            │            │              │            │                  │277 頁）                │
├─┼──────┼──────┼───────┼──────┼─────────┼────────────┤
│16│96年12月14日│同上        │3 人          │    11,300  │      3,766.67    │消費聯單、檯表（97偵3406│
│  │            │            │              │            │                  │（二）第198 至199 頁、第│
│  │            │            │              │            │                  │278 頁）                │
├─┼──────┼──────┼───────┼──────┼─────────┼────────────┤
│17│96年12月15日│同上        │1 人          │    12,700  │     12,700       │消費聯單、檯表（97偵3406│
│  │            │            │              │            │                  │（二）第200 至201 頁、第│
│  │            │            │              │            │                  │279 頁）                │
├─┼──────┼──────┼───────┼──────┼─────────┼────────────┤
│18│96年12月20日│同上        │7 人          │    16,300  │      2,328.57    │消費聯單、檯表（97偵3406│
│  │            │            │（馬國祥）    │            │                  │（二）第208 至209 頁、第│
│  │            │            │              │            │                  │284 頁）                │
│  │            │            │              │            │                  │證人涂德隆通訊監察譯文（│
│  │            │            │              │            │                  │譯文卷第117頁背面）     │
├─┼──────┼──────┼───────┼──────┼─────────┼────────────┤
│19│96年12月21日│同上        │5 人          │    12,500  │      2,500       │消費聯單、檯表（97偵3406│
│  │            │            │              │            │                  │（二）第210 至211 頁、第│
│  │            │            │              │            │                  │285 頁）                │
├─┼──────┼──────┼───────┼──────┼─────────┼────────────┤
│20│96年12月28日│同上        │3 人          │    15,500  │      5,166.67    │消費連單、檯表（97偵3406│
│  │            │            │（馬國祥）    │            │                  │（二）第220 至221 頁、第│
│  │            │            │              │            │                  │292 頁）                │
├─┼──────┼──────┼───────┼──────┼─────────┼────────────┤
│21│97年1 月3 日│同上        │8 人          │    17,900  │      2,237.50    │消費聯單（97偵3406（二）│
│  │            │            │（馬國祥）    │            │                  │第226 至227 頁）        │
├─┼──────┼──────┼───────┼──────┼─────────┼────────────┤
│22│97年1 月4 日│同上        │4 人          │    16,300  │      4,075       │消費聯單（97偵3406（二）│
│  │            │            │（馬國祥）    │            │                  │第228 至229 頁）        │
│  │            │            │              │            │                  │袁鎮國、涂德隆通訊監察譯│
│  │            │            │              │            │                  │文（譯文卷第74頁背面、  │
│  │            │            │              │            │                  │118頁）                 │
├─┼──────┼──────┼───────┼──────┼─────────┼────────────┤
│23│97年1 月7 日│同上        │3 人          │    14,100  │      4,700       │消費聯單（97偵3406（二）│
│  │            │            │              │            │                  │第234 至235 頁）        │
├─┼──────┼──────┼───────┼──────┼─────────┼────────────┤
│24│97年1 月9 日│同上        │7 人          │     5,800  │        828.57    │消費聯單（97偵3406（二）│
│  │            │            │（馬國祥）    │            │                  │第236 至237 頁）        │
├─┼──────┼──────┼───────┼──────┼─────────┼────────────┤
│25│97年1 月12日│同上        │4 人          │    13,400  │      3,350       │消費聯單（97偵3406（二）│
│  │            │            │（馬國祥）    │            │                  │第240 至241 頁）        │
├─┼──────┼──────┼───────┼──────┼─────────┼────────────┤
│26│97年1 月16日│同上        │3 人          │     7,300  │      2,433.33    │消費聯單（97偵3406（二）│
│  │            │            │（馬國祥）    │            │                  │第244 至245 頁）        │
│  │            │            │              │            │                  │97年1 月16日工商本票（同│
│  │            │            │              │            │                  │上卷第246頁）           │
├─┼──────┼──────┼───────┼──────┼─────────┼────────────┤
│合│            │            │ 5,7398.37    │            │    12,2525.04    │                        │
│計│            │            │（馬國祥）    │            │    （袁鎮國）    │                        │
└─┴──────┴──────┴───────┴──────┴─────────┴────────────┘
附表乙
┌─┬──────┬─────┬─────┬──────┬───────┬───────────────┐
│編│  日    期  │  地  點  │ 人    數 │ 總  費  用 │收受不正利益金│  證                       據 │
│號│            │          │          │(新台幣/ 元)│額(新台幣/ 元)│                              │
├─┼──────┼─────┼─────┼──────┼───────┼───────────────┤
│1 │96年11月10日│金珊俱樂部│5 人      │    11,000  │     2,200    │消費聯單、檯表（97偵3406（二）│
│  │            │          │（馬國祥）│            │              │第154 至155 頁、第248 頁）    │
├─┼──────┼─────┼─────┼──────┼───────┼───────────────┤
│2 │96年11月12日│同上      │1 人      │     1,900  │     1,900    │消費聯單、檯表（97偵3406（二）│
│  │            │          │          │            │              │第156 至157 頁、第250 頁）    │
├─┼──────┼─────┼─────┼──────┼───────┼───────────────┤
│3 │96年11月17日│同上      │3 人      │     3,400  │     1,133.33 │消費聯單、檯表（97偵3406（二）│
│  │            │          │          │            │              │第162 至163 頁、第255 頁）    │
├─┼──────┼─────┼─────┼──────┼───────┼───────────────┤
│4 │96年11月22日│同上      │1 人      │     3,400  │     3,400    │消費聯單、檯表（97偵3406（二）│
│  │            │          │          │            │              │第168 至169 頁、第260 頁）    │
├─┼──────┼─────┼─────┼──────┼───────┼───────────────┤
│5 │96年11月24日│同上      │2 人      │     3,100  │     1,550    │消費聯單、檯表（97偵3406（二）│
│  │            │          │          │            │              │第172 至173 頁、第262 頁）    │
├─┼──────┼─────┼─────┼──────┼───────┼───────────────┤
│6 │96年11月27日│同上      │6 人      │    14,100  │     2,350    │消費聯單、檯表（97偵3406（二）│
│  │            │          │（馬國祥）│            │              │第176 至177 頁、第265 頁）    │
├─┼──────┼─────┼─────┼──────┼───────┼───────────────┤
│7 │96年11月28日│同上      │1 人      │     1,800  │     1,800    │消費聯單（97偵3406（二）第178 │
│  │            │          │          │            │              │至179 頁）                    │
├─┼──────┼─────┼─────┼──────┼───────┼───────────────┤
│8 │96年11月29日│同上      │2 人      │     2,500  │     1,250    │消費聯單、檯表（97偵3406（二）│
│  │            │          │（馬國祥）│            │              │第180 至181 頁、第266 頁）    │
├─┼──────┼─────┼─────┼──────┼───────┼───────────────┤
│9 │96年12月3 日│同上      │3 人      │     4,000  │     1,333.33 │消費聯單、檯表（97偵3406（二）│
│  │            │          │          │            │              │第184 至185 頁、第268 頁）    │
├─┼──────┼─────┼─────┼──────┼───────┼───────────────┤
│10│96年12月7 日│同上      │3 人      │     3,500  │     1,167.67 │消費聯單、檯表（97偵3406（二）│
│  │            │          │          │            │              │第188 至189 頁、第272 頁）    │
├─┼──────┼─────┼─────┼──────┼───────┼───────────────┤
│11│96年12月9 日│同上      │3 人      │     7,300  │     2,433.33 │消費聯單、檯表（97偵3406（二）│
│  │            │          │（馬國祥）│            │              │第192 至193 頁、第274 頁）    │
├─┼──────┼─────┼─────┼──────┼───────┼───────────────┤
│12│96年12月10日│同上      │1 人      │     2,000  │     2,000    │消費聯單、檯表（97偵3406（二）│
│  │            │          │          │            │              │第194 至195 頁、第275 頁）    │
├─┼──────┼─────┼─────┼──────┼───────┼───────────────┤
│13│96年12月16日│同上      │1 人      │     3,000  │     3,000    │消費聯單、檯表（97偵3406（二）│
│  │            │          │          │            │              │第202 至203 頁、第280 頁）    │
├─┼──────┼─────┼─────┼──────┼───────┼───────────────┤
│14│96年12月18日│同上      │3 人      │     3,500  │     1,166.67 │消費聯單、檯表（97偵3406（二）│
│  │            │          │          │            │              │第204 至205 頁、第282 頁）    │
├─┼──────┼─────┼─────┼──────┼───────┼───────────────┤
│15│96年12月19日│同上      │1 人      │     2,200  │     2,200    │消費聯單、檯表（97偵3406（二）│
│  │            │          │          │            │              │第206 至207 頁、第283 頁）    │
├─┼──────┼─────┼─────┼──────┼───────┼───────────────┤
│16│96年12月22日│同上      │1 人      │     3,700  │     3,700    │消費聯單、檯表（97偵3406（二）│
│  │            │          │          │            │              │第212 至213 頁、第286 頁）    │
├─┼──────┼─────┼─────┼──────┼───────┼───────────────┤
│17│96年12月24日│同上      │10人      │    13,900  │     1,390    │消費聯單、檯表（97偵3406（二）│
│  │            │          │（馬國祥）│            │              │第214 至215 頁、第288 頁）    │
├─┼──────┼─────┼─────┼──────┼───────┼───────────────┤
│18│96年12月25日│同上      │1 人      │     2,000  │     2,000    │消費聯單、檯表（97偵3406（二）│
│  │            │          │          │            │              │第216 至217 頁、第289 頁）    │
├─┼──────┼─────┼─────┼──────┼───────┼───────────────┤
│19│96年12月27日│同上      │1 人      │     1,300  │     1,300    │消費聯單、檯表（97偵3406（二）│
│  │            │          │          │            │              │第218 至219 頁、第291 頁）    │
├─┼──────┼─────┼─────┼──────┼───────┼───────────────┤
│20│96年12月31日│同上      │1 人      │     2,700  │     2,700    │消費聯單、檯表（97偵3406（二）│
│  │            │          │          │            │              │第222 至223 頁、第293 頁）    │
├─┼──────┼─────┼─────┼──────┼───────┼───────────────┤
│21│97年1 月1 日│同上      │1 人      │     2,100  │     2,100    │消費聯單（97偵3406（二）第224 │
│  │            │          │          │            │（起訴書誤載為│至225 頁）                    │
│  │            │          │          │            │  2,700 ）    │                              │
├─┼──────┼─────┼─────┼──────┼───────┼───────────────┤
│22│97年1 月5 日│同上      │1 人      │     2,700  │     2,700    │消費聯單（97偵3406（二）第230 │
│  │            │          │          │            │              │至231 頁）                    │
├─┼──────┼─────┼─────┼──────┼───────┼───────────────┤
│23│97年1 月6 日│同上      │3 人      │     4,200  │     4,200    │消費聯單（97偵3406（二）第232 │
│  │            │          │          │            │              │至233 頁）                    │
├─┼──────┼─────┼─────┼──────┼───────┼───────────────┤
│24│97年1 月11日│同上      │1 人      │     1,300  │     1,300    │消費聯單（97偵3406（二）第238 │
│  │            │          │（馬國祥）│            │              │至239 頁）                    │
├─┼──────┼─────┼─────┼──────┼───────┼───────────────┤
│25│97年1 月14日│同上      │1 人      │     2,000  │     2,000    │消費聯單（97偵3406（二）第242 │
│  │            │          │          │            │              │至243 頁）                    │
├─┼──────┼─────┼─────┼──────┼───────┼───────────────┤
│26│96年12月11  │同上      │3 人      │    5,600   │     1,866.67 │無證據證明為光裕公司招待      │
│  │            │          │僅馬國祥  │            │              │                              │
└─┴──────┴─────┴─────┴──────┴───────┴───────────────┘